臺灣高等法院臺中分院刑事判決　　　　　　　　九十一年度交上訴字第一三二一號
　　上　訴　人　臺灣台中地方法院檢察署檢察官
　　被　　　告　柯振鴻
右上訴人因被告業務過失致死案件，不服臺灣臺中地方法院九十一年度交訴字第三十
三號中華民國九十一年五月二十四日第一審判決（起訴案號：臺灣臺中地方法院檢察
署九十年度偵字第一四五七號），提起上訴，本院判決如左：
    主      文
上訴駁回。
    理      由
一、公訴意旨略以：被告柯振鴻係自用大貨車司機，平時以駕駛汽車載運貨物為業，
    為從事駕駛業務之人，於八十八年六月二十八日柯振鴻駕駛車牌ＴＦ─○九七號
    自用大貨車在台中縣清水鎮○○路五四七之十六號弘琦紡織公司前卸貨，本應注
    意汽車停車應緊靠道路右側，不得並排臨時停車，且依當時情形，並非不能注意
    ，竟疏未注意在慢車道上停車卸貨，當日下午三時四十分許，適徐詠芳（業經原
    審法院判處有期徒刑十月，緩刑三年，未經上訴而確定）駕駛ＲＪ─八七一二號
    自用小客車在清水鎮○○路由北往南行駛（同方向），本應注意車前狀況，及兩
    車併行之間隔，並隨時採取必要之安全措施。亦疏未注意，適有蔡慶水駕駛ＩＹ
    Ｍ─一八三號機車在同向行駛，亦疏未注意車前狀況，為閃避前方停車卸貨之大
    貨車，進入徐詠芳所行駛之車道，使徐詠芳閃避不及，二車發生碰撞，蔡慶水再
    撞及大貨車，右手臂撞及大貨車後方裝卸貨之升降板，造成右上肢截肢及左下肢
    骨折、頭部外傷、胸腹部挫傷、骨盆骨折、受顱內出血之傷害，經送醫急救延至
    八十八年六月二十八日晚上十一時五十分許死亡，因認被告柯振鴻涉有刑法二百
    七十六條第二項之罪嫌。
二、按犯罪事實應依證據認定之，無證據不得推定其犯罪事實；又不能證明被告犯罪
    或其行為不罰者，應諭知無罪之判決，刑事訴訟法第一百五十四條第三百零一
    條第一項分別定有明文。次按所謂認定犯罪事實之證據，係指足以認定被告確有
    犯罪行為之積極證據而言，該項證據自須適合於被告犯罪事實之認定，始得採為
    斷罪之資料；又事實之認定，應憑證據，如未能發現相當確實證據，或證據不足
    以證明，自不能以推測或擬制之方法，以為裁判之基礎，最高法院二十九年上字
    第三一０五號、四十年臺上字第八六號判例著有明文。再按告訴人之告訴，係以
    被告受刑事訴追為目的，是其陳述是否與事實相符，自應調查其他證據以資審認
    ；又事實審法院對於證據之取捨，依法雖有自由判斷之權，然積極證據不足證明
    犯罪事實時，被告之抗辯或反證縱屬虛偽，仍不能以此資為積極證據應予採信之
    理由，最高法院亦著有五十二年臺上字第一三００號及三十年上字第四八二號判
    例可資參照。又刑事訴訟上證明之資料，無論其為直接或間接證據，均須達於通
    常一般之人均不致有所懷疑，而得確信其為真實之程度，始得據為有罪之認定，
    若其關於被告是否犯罪之證明未能達此程度，而有合理懷疑之存在，致使無從形
    成有罪之確信，根據「罪證有疑，利於被告」之證據法則，即不得遽為不利被告
    之認定（最高法院七十六年台上字第四九八六號判例意旨參照）。
三、公訴人認被告涉犯上開罪嫌，無非係以被告坦承駕車肇事，並有道路交通事故調
    查報告表一份、照片十二幀及相驗筆錄、驗斷書、相驗屍體證明書各一紙在為其
    憑據。
四、訊據被告柯振鴻對於被害人蔡慶水確於前開時、地自後撞擊伊之大貨車，伊有違
    規停車，且因趕時間並未將車後之升降板蓋起來，回復原位，並認自己有過失之
    事實，固不諱言，惟辯稱：當時伊車後方尚有另一輛大貨車，蔡慶水先被徐詠芳
    撞到，彈上徐詠芳車子之擋風玻璃，才又彈到伊車之升降板等語。經查：
    （一）當時被告柯振鴻卸貨之地點與肇事地點距離約五十公尺，蔡慶水撞擊被告
          所駕大貨車後之油壓升降板時，被告係因等紅燈，又因快車道有其他車輛
          致無法轉入快車道致停於慢車道，當時被告之車輛係屬靜止之狀態等情，
          為被告所承認，而同案被告徐詠芳與被害人蔡慶水發生車禍之時，被告柯
          振鴻是否仍在原來停車處即有疑義；且檢察官訊問同案被告徐詠芳時，徐
          詠芳亦無法明確供述被害人蔡慶水進入快車道時究距離該卡車多遠（見相
          驗卷第十七頁）。被告柯振鴻供稱：工廠出來，到停車點（指大貨車被撞
          擊點）約五十公尺，我是在慢車道走；同案被告徐詠芳所稱：我看到卡車
          ，但不確定是否在行車等語以觀，顯乏證據證明被告柯振鴻所駕駛大貨車
          未將車後油壓升降板升直扣車之違規停車必然導致本件車禍，亦即尚難證
          明被告柯振鴻之上開違規情形與本件車禍之發生有相當因果關係。
    （二）被害人蔡慶水之機車倒地後之刮地痕達二十．三公尺，並且相當筆直，足
          見其係遭同案被告徐詠芳之汽車自後衝撞，且其衝力甚大，同案被告徐詠
          芳之汽車撞擊被告柯振鴻之大貨車而停止時，被害人蔡慶水之機車仍被撞
          彈至徐車前十六．六公尺，亦有道路交通事故調查報告表內載事故現場圖
          一紙在卷可考。而被告柯振鴻之大貨車既因等紅燈處於停止之狀態被撞，
          且其無法進入快車道亦非屬可歸責於自己，尚難認其對自後而至之同案被
          告徐詠芳汽車能為如何之防範，被告雖未將油壓升降板升直扣車有違規定
          ，惟亦不能認該項違規行為與被害人蔡慶水之死亡有相當因果關係。且本
          件車禍經送臺灣省臺中縣區車輛行車事故鑑定委員會鑑定、臺灣省車輛行
          車事故覆議鑑定委員會覆議結果，均認被告柯振鴻無肇事因素，亦有各該
          鑑定意見書及覆函在卷可參（分別見相驗卷第三十七頁、第四十二頁），
          亦難認被告應負過失之責任。
    （三）蔡慶水因本件車禍致死，並經檢察官相驗屬實，固有照片十二幀及相驗筆
          錄、驗斷書、相驗屍體證明書各一紙在卷可憑，惟上開證物亦僅足證明蔡
          慶水確因本件車禍致死，但尚難以此遽謂被告應負蔡慶水死亡之責任。被
          告雖稱其有過失，但被告未將油壓升降板升直扣車及其所駕駛之大貨車靠
          右停車，雖有違交通規則，但如被告未駕駛該大貨車或駕駛大貨車，而將
          油壓升降板升直扣車，本件車禍亦會發生，則本案被告駕駛大貨車未將油
          壓升降板升直扣車及其所駕駛之大貨車靠右停車之行為，即難認與本件車
          禍之發生及被害人蔡慶水之死亡，存有相當因果關係。此即與刑法業務過
          失致人於死之犯罪構成要件不符。本案被告之犯罪應屬不能證明，自不能
          令被告負任何過失責任。
    （四）綜上所述，依公訴人所舉證據均尚不能證明被告犯罪。被告前揭辯詞，洵
          非虛詞。此外，本院復查無其他積極證據足資證明被告之違規行為與本件
          車禍有相當之因果關係，即屬不能證明被告有上開之過失責任。
五、原審以不能證明被告上開罪行，依法諭知無罪，核無不合，上訴人遽以升降板乃
    造成被害人蔡慶水死亡之原因，無論被告當時是在卸貨中，抑或卸貨後疏於注意
    未將升降板復位，被告之過失至為明顯為由提起上訴，而其上訴意旨仍執陳詞指
    摘原判決不當，為無理由，應予駁回。
據上論結，應依刑事訴訟法第三百六十八條，判決如主文。
本案經檢察官甲○○到庭執行職務。
中      華      民      國　    九十一     年     十      月     九 　　日
                                臺灣高等法院臺中分院刑事第三庭
                                      審判長法  官　陳　朱  貴
                                            法　官　劉　連　星
                                            法　官  胡　忠　文
右正本證明與原本無異。
如不服本判決應於收受送達後十日內向本院提出上訴書狀，其未敘述上訴之理由者並
得於提起上訴後十日內向本院補提理由書（均須按他造當事人之人數附繕本）。
                                            書記官  林　世　傑
中      華      民      國　    九十一     年     十      月    十一　　日
                                                                        Ｒ
